臺灣高雄地方法院刑事判決　　　　　　　94年度訴字第1906號
公　訴　人　臺灣高雄地方法院檢察署檢察官
被　　　告　丁○○
　　　　　　　　　　35號
　　　　　　　　　　（現另案於臺灣高雄看守所羈押中）
指定辯護人　本院公設辯護人丙○○、黃之中
上列被告因違反槍砲彈藥刀械管制條例案件，經檢察官提起公訴
（94年度偵字第9634號），本院判決如下：
    主  文
丁○○無罪。
    理  由
一、公訴意旨略以：被告丁○○與證人戊○○基於共同之犯意聯
    絡，於民國93年9 月至10月間某日，在證人戊○○位於高雄
    縣梓官鄉○○路104 巷3 之4 號之住處，由被告將1 把具殺
    傷力之改造仿BERETTA 廠92FS型半自動改造手槍（內有具殺
    傷力之子彈5 顆）交付證人戊○○，並委託其保管，證人戊○○乃將該槍彈藏放在被告所有車號YJ-7500 號自用小客車
    之左前門護弓內，嗣於同年11月26日18時許，證人戊○○駕
    駛車號YJ-7500 號自用小客車搭載不知情之證人甲○○行經
    高雄縣彌陀鄉○○村○○路（起訴書誤載為清和路）「清和
    宮」廟宇前，因形跡可疑遭警盤查，證人戊○○意圖逃避刑
    責，竟棄車逃逸，警方人員當場在該車左前門護弓內扣得上
    開槍彈，經臺灣高雄地方法院檢察署對證人戊○○發布通緝
    後，由警方逮捕到案，證人戊○○到案後坦承扣案之槍彈係
    由綽號「警員」之被告交付並委託其保管，始查知上情，因
    認被告涉犯槍砲彈藥刀械管制條例第11條第4 項之未經許可
    寄藏槍砲及同條例第12條第4 項之未經許可寄藏子彈罪嫌等
    語。
二、按犯罪事實應依證據認定之，無證據不得認定犯罪事實；又
    不能證明被告犯罪者，應諭知無罪之判決，刑事訴訟法第15
    4 條第2 項、第301 條第1 項分別定有明文。另認定不利於
    被告之事實，須依積極證據，苟積極證據不足為不利於被告
    事實之認定時，即應為有利於被告之認定，更不必有何有利
    之證據；而所謂「積極證據足以為不利被告事實之認定」，
    係指據為訴訟上證明之全盤證據資料，在客觀上已達於通常
    一般之人均不致於有所懷疑，而得確信被告確曾犯罪之程度
    ，若未達此一程度，而有合理懷疑之存在時，即無從為有罪
    之認定，最高法院分別著有30年上字第816 號、76年臺上字
    第4986號判例足資參照。次按，同一證人先後於警訊、偵查
    中為相同之證言，係一個證人為二次重覆之陳述而已，仍為
    一個證據，仍應調查其他必要證據，以察該證言與事實是否
    相符，須有補強證據，以擔保證言之真實性。不得以同一證
    人之先後證言，互為補強證據（最高法院86年度台上字第74
    21號判決）。
三、本件公訴人認被告丁○○涉有違反槍砲彈藥刀械管制條例第
    11條第4 項及同條例第12條第4 項之罪嫌，無非以被告之供
    述、證人戊○○、甲○○、劉永豐之證詞、內政部警政署槍
    彈鑑定書1 份為其主要論據。
四、訊據被告固不否認牌照號碼YJ-7500 號自用小客車為其所有
    ，並曾出借予證人戊○○使用之事實，惟堅詞否認有委託證
    人戊○○藏放如附表編號1 至2 所示之槍枝及子彈，而與證
    人戊○○共同涉犯寄藏槍枝及子彈之犯行，辯稱：案發前約
    1 至2 個星期，證人戊○○向伊借用上開自用小客車搬運電
    視，證人戊○○為警查獲如附表所示之槍枝及子彈，並非伊
    所有，伊亦從未將如附表所示之槍枝及子彈交予證人戊○○
    保管等語（見94年度他字第849 號偵查卷第4 頁、本院卷第
    16頁 、第89至91頁）。
五、經查：
  (一)按被告以外之人於審判外之言詞或書面陳述，除法律規定外
    ，不得作為證據，刑事訴訟法第159 條第1 項定有明文。被
    告於本院94年6 月29日準備程序中提出之證人戊○○自白書
    1 份，係屬被告以外之人於審判外之書面陳述，因核與刑事
    訴訟法第159 條之2 至同法第159 條之5 所規定之傳聞例外
    情形不符，而無證據能力，合先敘明。
  (二)證人戊○○於93年11月26日17時50分許，將如附表所示之槍
    枝及子彈放置在其向被告借得牌照號碼YJ-7500 號自用小客
    車之左前門護弓內，並駕駛該自用小客車至證人甲○○住處
    ，搭載證人甲○○一同前往其住處搬運電視時，於同日18時
    許，行經高雄縣彌陀鄉○○路前，遭警攔檢盤查，因證人戊○○趁隙逃逸，而為警在該自用小客車內，查獲如附表所示
    之槍枝及子彈等情，此據證人甲○○、戊○○及查獲警員劉
    永豐證述明確（見警卷第5 至6 頁、93年度偵字第24074 號
    偵查卷第5 至6 頁、第31頁、第35至37頁、第33頁反面、本
    院93年度聲羈字第963 號卷第4 頁），被告亦承稱：確曾在
    案發1 至2 星期前，將該自用小客車借予證人戊○○使用等
    語（見94年度他字第849 號偵查卷第4 頁、本院卷第16頁、
    第89至90頁），並有查獲照片6 幀附卷可稽。而扣案如附表
    所示之改造手槍1 支及子彈共6 顆，經內政部警政署刑事警
    察局以性能檢驗法及試射法鑑驗結果，認附表編號1 所示之
    改造手槍1 支及附表編號2 所示之子彈5 顆，均具有殺傷力
    ，至於附表編號3 所示之子彈1 顆，則不具殺傷力，亦有該
    局93年12月20日刑鑑字第0930244516號槍彈鑑定書1 份在卷
    可參，證人戊○○未經許可持有具有殺傷力之改造手槍及子
    彈之事實，固堪認定。
  (三)惟證人戊○○持有如附表所示之槍枝及子彈，是否係受被告
    委託保管而為被告所交付，涉及被告是否構成槍砲彈藥刀械
    管制條例第11條第4 項及同條例第12條第4 項之未經許可持
    有具有殺傷力之槍枝及子彈罪，基於「無罪推定」原則，檢
    察官所提出之證據，倘若在客觀上無法達到通常一般之人均
    不致於有所懷疑之程度，即無從為有罪之認定，已如前述。
    檢察官就被告是否確將如附表所示之槍枝及子彈交由證人戊○○保管之事項，無非係依憑證人戊○○於94年3 月21日偵
    訊時，證稱：「（問：扣案的槍枝是綽號『警員』之男子在
    何時、地交給你？）答：查獲前1 、2 個月，在我家一○四
    巷三之四號，交給我說要寄放在我那裡。綽號『警員』之男
    子名叫丁○○，車主也是他」、「（問：丁○○拿槍給你做
    何用？）答：叫我幫他保管，我就放在他的車上。車子都是
    他在開，查獲當天我要搬電視，所以開他的車，結果就被警
    察查獲」等語（94年度偵緝字第610 號第26頁反面、第27頁
    ），作為認定被告曾將如附表所示之槍枝及子彈交予證人戊○○保管之唯一證據。而證人戊○○就被告是否交付如附表
    所示之槍枝及子彈之事項作證，有遭受刑事追訴或處罰之風
    險，依刑事訴訟法第186 條第2 項規定，應告以得拒絕證言
    ，然當日檢察官命證人戊○○具結前，僅告知其具結之義務
    及偽證之處罰，並未告知其得拒絕證言，此有該次偵訊筆錄
    1 份附卷可憑，是證人戊○○該次所為之證詞，係檢察官未
    依法定程序所取得之證據，是否得以作為認定被告犯罪事實
    之唯一基礎，即非無疑。
  (四)又證人戊○○前於93年3 月13日因通緝逮捕到案，而於檢察
    官偵訊，以及94年1 月5 日警詢時，均一致供稱：警方於93
    年11月26日，在上開自用小客車查獲如附表所示之槍枝及子
    彈，係1 位綽號「警員」之男子寄放在伊身上，該綽號「警
    員」之男子因罹患口腔癌，業於90年間死亡，被告對於伊持
    有如附表所示之槍枝及子彈之事，並不知情等語（見93年度
    偵字第24074 號偵查卷第35至37頁），而與證人戊○○事後
    於偵訊時證稱如附表所示之槍枝及子彈係被告所交付乙節，
    彼此扞格不入，足認證人戊○○就被告是否委託其保管如附
    表所示槍枝及子彈事項所為之證述，具有重大瑕疵，客觀上
    顯無法單憑證人戊○○之片面證述，遽認被告確曾持有如附
    表所示之槍枝及子彈。
  (五)況且，被告與證人甲○○並不相識，此除據被告供承：「（
    甲○○與你何關係？）答：我不認識他」等語明確外，並經
    證人甲○○證稱：伊不認識被告等語屬實（見警卷第6 頁、
    本院93年度聲羈字第963 號卷第4 頁），是證人戊○○於94
    年3 月21日偵訊時，證稱：「（問：為何上次開庭陳述綽號
    『警員』之男子已經死亡？）答：我在逃亡期間，楊教我這
    樣說，他要我扛下此罪。莊不知道我車上有槍，查獲當天本
    來楊要莊扛下來，但莊不要」等語（見94年度偵緝字第610
    第27頁），顯非事實，因被告既然不認識證人甲○○，自不
    可案發當時，要求證人甲○○承擔持有槍枝、子彈之刑責。
    再證人戊○○當日證稱：被告要求伊保管如附表所示之槍枝
    及子彈，伊即將之放置在向被告借得之自用小客車內，而該
    自用小客車通常均係由被告在使用等語，亦屬自相矛盾，蓋
    車號YJ-7500 號自用小客車，通常即係由被告使用，則被告
    自無可能大費周章將如附表所示之槍枝及子彈，委託交由證
    人戊○○藏放在其所有自用小客車內之理！由此足認被告於
    94年3 月21日偵訊時所為之陳述，有諸多違背常理之瑕疵，
    自不足為被告不利事實之認定依據。
  (六)綜上所述，檢察官所舉被告之供述、證人甲○○、劉永豐之
    證詞及內政部警政署槍彈鑑定書1 份，僅能證明警方在被告
    借予證人戊○○使用之自用小客車上，查獲證人戊○○持有
    如附表所示之槍枝及子彈之事實，而唯一足以認定被告持有
    如附表所示之槍枝及子彈事實之證據，僅有證人戊○○前後
    不一之證詞而已。因證人戊○○於94年3 月21日偵訊時所為
    不利被告之證詞，係在檢察官未依法定程序，告知其得拒絕
    證言情況下所取得，且證人戊○○當日所為之證詞，不僅與
    其之前警詢及偵訊時陳述，相互矛盾，該次所為之證述，亦
    有諸多與常情不符之瑕疵，尚無法單憑證人戊○○具有瑕疵
    之證述，遽認被告涉犯未經許可持有槍枝及子彈之犯行。此
    外，檢察官亦未舉出其他積極證據以資證明被告確有違反槍
    砲彈藥刀械管制條例之犯行，揆諸前揭說明，現存之證據既
    然不足為不利於被告事實之認定，即應為被告有利之認定，
    依法自應為其無罪之諭知。
據上論斷，應依刑事訴訟法第301 條第1 項，判決如主文。
本案經檢察官乙○○到庭執行職務。
中　　華　　民　　國　　94　　年　　11　　月　　14　　日
                  刑事第十庭  審判長法  官  徐美麗
                                    法　官  莊珮吟
                                    法　官  高增泓
以上正本證明與原本無異。
如不服本判決，應於收受送達後10日內向本院提出上訴書狀。
中　　華　　民　　國　　94　　年　　11　　月　　15　　日
                                    書記官  林慧芬
附表：
┌──┬───────────┬───┬───────────────┐
│編號│   物  品   名  稱    │數  量│    備                  註    │
├──┼───────────┼───┼───────────────┤
│1   │改造手槍（槍枝管制編號│1支   │認係由仿BERETTA 廠92FS型半自動│
│    │0000000000號，含彈匣1 │      │手槍製造之金屬玩具手槍，更換土│
│    │個）                  │      │造金屬槍管改造而成之改造手槍，│
│    │                      │      │機械性能良好，可擊發適用子彈，│
│    │                      │      │認具殺傷力。                  │
├──┼───────────┼───┼───────────────┤
│2   │子彈                  │5顆   │3 顆，均係口徑9mm （9 ×19mm│
│    │                      │      │  ）制式子彈，認均具殺傷力。  │
│    │                      │      │2 顆，均係口徑9mm （9 ×19mm│
│    │                      │      │  ）制式彈殼加裝直徑約9mm 之金│
│    │                      │      │  屬彈頭改造而成之改造子彈，採│
│    │                      │      │  樣壹顆試射，可擊發，認均具殺│
│    │                      │      │  傷力。                      │
├──┼───────────┼───┼───────────────┤
│3   │子彈                  │1顆   │認係土造子彈（具直徑約9mm 之金│
│    │                      │      │屬彈殼），經試射，無法擊發，認│
│    │                      │      │不具殺傷力。                  │
└──┴───────────┴───┴───────────────┘
